ACORDAO-COMPLETO-2385641

ACÓRDÃO 4241/2020 ATA 9/2020 - PRIMEIRA CÂMARA

Acórdão 4241/2020-TCU-Primeira Câmara
1. Processo TC-Processo 029.728/2018-5. 
2. Grupo I - Classe II - Assunto: Tomada de Contas Especial. 
3. Responsável: Município de Barra do Corda/MA (CNPJ 06.769.798/0001-17) .
4. Órgão/Entidade/Unidade: Município de Barra do Corda/MA.
5. Relator: Ministro-Substituto Augusto Sherman Cavalcanti.
6. Representante do Ministério Público: Procurador Procurador Sergio Ricardo Costa Caribé.
7. Unidade técnica: Secretaria de Controle Externo de Tomada de Contas Especial.
8. Representante Legal: não há.
9. Acórdão:
	VISTOS, relatados e discutidos estes autos de tomada de contas especial instaurada pelo Fundo Nacional de Saúde (FNS) , em decorrência do repasse de custeio da Central de Regulação do Serviço de Atendimento Móvel de Urgência (SAMU) após desabilitação do Município de Barra do Corda/MA; 
	ACORDAM os Ministros do Tribunal de Contas da União, reunidos em sessão de 1ª Câmara, ante as razões expostas pelo Relator, em:
		9.1. julgar irregulares as contas do Município de Barra do Corda/MA (CNPJ 06.769.798/0001-17) , com fundamento nos arts. 1º, inciso I, e 16, inciso III, alíneas "b" e "c", 19, caput, e 23, inciso III, da Lei 8.443/92 c/c o art. 3º da Decisão Normativa TCU 57/2004, condenando-o ao pagamento da quantia a seguir especificada, com a fixação do prazo de quinze dias, a contar da notificação, para que comprove, perante este Tribunal (art. 214, inciso III, alínea "a", do Regimento Interno) , o recolhimento da dívida aos cofres do Fundo Nacional de Saúde, atualizada monetariamente e acrescidas dos juros de mora, calculados a partir das respectivas datas, até a data do recolhimento, na forma prevista na legislação em vigor:
	VALOR ORIGINAL (R$) 
	DATA DA OCORRÊNCIA 

	19.000,00
	26/12/2012

	19.000,00
	21/03/2013

	19.000,00
	28/02/2013

	19.000,00
	18/03/2013

	19.000,00
	30/04/2013

	9.2. autorizar, desde logo, nos termos do art. 28, inciso II, da Lei 8.443/92, a cobrança judicial da dívida, caso não atendida a notificação;
	9.3. encaminhar cópia deste Acórdão à Procuradoria da República no Estado do Maranhão, nos termos do art. 16, § 3º, da Lei 8.443/1992, para adoção das medidas que entender cabíveis.

Tomada de Contas Especial instaurada em decorrência do repasse de custeio da Central de Regulação do Serviço de Atendimento Móvel de Urgência (SAMU) após desabilitação de município.

Primeira Câmara

Município de Barra do Corda/MA.

3. Responsável: Município de Barra do Corda/MA (CNPJ 06.769.798/0001-17).

13.1. Ministros presentes: Walton Alencar Rodrigues (Presidente), Benjamin Zymler, Bruno Dantas e Vital do Rêgo.
13.2. Ministros-Substitutos presentes: Augusto Sherman Cavalcanti (Relator) e Weder de Oliveira.

PREFEITURA MUNICIPAL DE BARRA DO CORDA - MA

AUGUSTO SHERMAN

Cuidam os autos de Tomada de Contas Especial instaurada pelo Fundo Nacional de Saúde (FNS) , em razão da impugnação total das despesas realizadas com recursos referentes a custeio da Central de Regulação do Serviço de Atendimento Móvel de Urgência (SAMU) após desabilitação do Município de Barra do Corda/MA, a partir da competência novembro de 2012.
2.	Realizada a citação do ente federado, eis que deixou de devolver ao FNS repasse de valores financeiros recebidos à conta da Central de Regulação do SAMU, quando não mais fazia jus aos recursos, o Tribunal, por meio do Acórdão 3557/2019-TCU-Primeira Câmara, deliberou por:
"9.1. considerar revel, para todos os efeitos, o Município de Barra do Corda/MA, dando-se prosseguimento ao processo, nos termos do art. 12, § 3º, da Lei 8.443/1992;
9.2. fixar novo e improrrogável prazo de quinze dias, a contar da notificação, com fundamento no art. 12, §§ 1º e 2º, da Lei 8.443/1992 e art. 202, §§ 2º e 3º, do Regimento Interno do TCU, para que o Município de Barra do Corda/MA efetue, e comprove perante este Tribunal, o recolhimento da quantia a seguir especificada aos cofres do Fundo Nacional de Saúde, atualizada monetariamente a partir da data indicada até a data do efetivo recolhimento, na forma prevista na legislação em vigor:
	Data da ocorrência
	Valor Original (R$) 

	26/12/2012
	19.000,00

	21/03/2013 
	19.000,00

	28/02/2013
	19.000,00

	18/03/2013
	19.000,00

	30/04/2013
	19.000,00

9.3. dar ciência deste acórdão ao Município de Barra do Corda/MA, informando-lhe que a liquidação tempestiva do débito atualizado monetariamente sanará o processo e permitirá que as respectivas contas sejam julgadas regulares com ressalva, dando-lhe quitação, nos termos dos arts. 12, § 2º, da Lei 8.443/1992 e 202, § 4º, do Regimento Interno do Tribunal, ao passo que a ausência dessa liquidação tempestiva levará ao julgamento pela irregularidade das contas, com imputação de débito a ser atualizado monetariamente, acrescido de juros moratórios."
3.	Dando prosseguimento ao processo, a Secretaria de Controle Externo de Tomada de Contas Especial, com a concordância do Ministério Público, manifestou-se no seguinte sentido (peças 26-29) :
" (...) 
EXAME TÉCNICO
27. 	Regularmente notificado do Acórdão 3557/2009-TCU-Primeira Câmara, novamente o município de Barra do Corda/MA não se manifestou nos autos. Opera-se, portanto, os efeitos da revelia previstos no art. 12, § 3º, da Lei 8.443/1992. 
28. 	Além de não se manifestar em relação à notificação, o município não recolheu as quantias recebidas irregularmente aos cofres no FNS. Por via de consequência, a ausência dessa liquidação leva ao julgamento pela irregularidade das contas, com imputação de débito, a ser atualizado monetariamente e acrescido de juros moratórios, situação que foi expressamente informada ao município no Ofício 4.165/2019-TCU/Secex-TCE.
29. 	Dessa forma, tendo em vista que o município de Barra do Corda/MA, mesmo depois de lhe ter sido concedido novo prazo para recolhimento do débito, não recolheu as quantias apontadas, cumpre ao TCU julgar irregulares suas contas e condená-lo a ressarcir, ao FNS, o débito atualizado monetariamente e acrescido dos juros moratórios, além de aplicar-lhe a multa prevista no art. 57 da Lei 8.443/1992, decorrente do julgamento pela irregularidade das contas.
CONCLUSÃO
30 	Mediante o Acórdão 3557/2009-TCU-Primeira Câmara, de relatoria do Ministro Substituto  Augusto Sherman Cavalcanti, o Tribunal concedeu novo e improrrogável prazo para o município de Barra do Corda/MA recolher aos cofres do FNS os recursos públicos recebidos irregularmente, visto que deixou de fazer jus a esses recursos após a desabilitação de sua Central de Regulação SAMU 192. No entanto, o referido município não procedeu ao recolhimento. 
31. 	Assim, com fundamento nos arts. 1º, inciso I, 16, inciso III, alíneas 'b' e 'c', 19 e 23, inciso III, e 57 da Lei 8.443/1992, e com arts. 1º, inciso I, 209, incisos II e III, 210 e 214, inciso III, do RI/TCU, as contas do município de Barra do Corda/MA devem ser julgadas irregulares e o ente municipal deve condenado a ressarcir ao FNS as quantias especificadas, atualizadas monetariamente e acrescidas dos juros de mora.
PROPOSTA DE ENCAMINHAMENTO
32.	Diante do exposto, submete-se os autos à consideração superior, propondo-se:
	a) com fundamento nos arts. 1º, inciso I, 16, inciso III, alíneas 'b' e 'c', 19 e 23, inciso III, da Lei 8.443/1992, e com arts. 1º, inciso I, 209, incisos II e III, 210 e 214, inciso III, do Regimento Interno do TCU, que sejam julgadas irregulares as contas do Município de Barra do Corda/MA (CNPJ 06.769.798/0001-17) condenando-o ao pagamento das quantias a seguir especificadas, com a fixação do prazo de quinze dias, a contar da notificação, para comprovar, perante o Tribunal (art. 214, inciso III, alínea 'a', do Regimento Interno) , o recolhimento da dívida aos cofres do Fundo Nacional de Saúde, atualizada monetariamente e acrescida dos juros de mora, calculados a partir das datas discriminadas, até a data do recolhimento, na forma prevista na legislação em vigor:
	VALOR ORIGINAL (R$) 
	DATA DA OCORRÊNCIA 

	19.000,00
	26/12/2012

	19.000,00
	21/03/2013

	19.000,00
	28/02/2013

	19.000,00
	18/03/2013

	19.000,00
	30/04/2013

Valor atualizado até 11/10/2019: R$ 155.839,25
	b) autorizar, desde logo, nos termos do art. 28, inciso II, da Lei 8.443/1992, a cobrança judicial da dívida, caso não atendidas as notificações;
	c) autorizar, caso seja de interesse do ente municipal, o pagamento da dívida em 36 parcelas mensais e consecutivas, nos termos do art. 26 da Lei 8.443/1992 c/c o art. 217 do Regimento Interno, fixando-lhe o prazo de quinze dias, a contar do recebimento da notificação, para comprovar, perante o Tribunal, o recolhimento da primeira parcela, e de trinta dias, a contar da parcela anterior, para comprovar o recolhimento das demais parcelas, devendo incidir sobre cada valor mensal, atualizado monetariamente, os juros de mora devidos, na forma prevista na legislação em vigor;
	d) encaminhar cópia da deliberação ao Procurador-Chefe da Procuradoria da República no Maranhão, nos termos do § 3º do art. 16 da Lei 8.443/1992 c/c o § 7º do art. 209 do Regimento Interno do TCU, para adoção das medidas cabíveis; e comunicar-lhe que o relatório e o voto que a fundamentarem podem ser acessados por meio do endereço eletrônico www.tcu.gov.br/acordaos e que, caso haja interesse, o Tribunal pode enviar-lhe cópia desses documentos sem qualquer custo.  Secex-TCE, em 12 de fevereiro de 2018."
	É o relatório.

não há.

Procurador Procurador Sergio Ricardo Costa Caribé.

TOMADA DE CONTAS ESPECIAL. RECURSOS DO SUS PARA CUSTEIO DA CENTRAL DE REGULAÇÃO DO SERVIÇO DE ATENDIMENTO MÓVEL DE URGÊNCIA (SAMU) REPASSADOS APÓS DESABILITAÇÃO DO MUNICÍPIO DE BARRA DO CORDA/MA. RESPONSABILIDADE DO ENTE FEDERADO. CITAÇÃO. REVELIA. PRESUNÇÃO DE BOA-FÉ DE PESSSOA JURÍDICA DE DIREITO PÚBLICO. CONCESSÃO DE NOVO E IMPRORROGÁVEL PRAZO PARA O RECOLHIMENTO DO VALOR. INÉRCIA DO MUNICÍPIO. CONTAS IRREGULARES. CONDENAÇÃO DO ENTE MUNICIPAL PELO DÉBITO.

TOMADA DE CONTAS ESPECIAL (TCE)

Secretaria de Controle Externo de Tomada de Contas Especial.

Em exame, tomada de contas especial instaurada pelo Fundo Nacional de Saúde (FNS) , em decorrência do recebimento irregular de repasses após desabilitação da Central de Regulação do Serviço de Atendimento Móvel de Urgência (SAMU) do Município de Barra do Corda/MA, a partir da competência novembro de 2012, e sem evidências da realização de prestação do serviço.
2.	No âmbito desta Corte, considerando o entendimento de que o dano ao erário deve ser restituído pelo ente público quando os recursos forem obtidos de forma irregular, a unidade técnica promoveu a citação do município, para apresentação de alegações de defesa ou recolhimento do dano, no montante de R$ 95.000,00.
3.	Diante da inércia e da presunção de boa-fé que milita em favor de pessoa jurídica de direito público, o Tribunal, por meio do Acórdão 3557/2019-TCU-Primeira Câmara, fixou novo e improrrogável prazo de quinze dias para que o Município de Barra do Corda/MA comprovasse o recolhimento da quantia imputada.
4.	Cientificado da deliberação, o ente, novamente, manteve-se silente.
5.	A proposta da SecexTCE, que contou com a anuência do Ministério Público, é de julgar irregulares as contas do município e condená-lo ao pagamento do débito.
6.	Manifesto-me de acordo com o encaminhamento sugerido, de modo que adoto a análise promovida como minha razão de decidir.
7.	Como visto, o prazo para recolhimento concedido ao município esgotou sem que houvesse manifestação do ente.
8.	Assim, restou não elidida a irregularidade que originou o débito ora tratado, concernente ao recebimento irregular de repasses, entre novembro/2012 a março/2013, após desabilitação da Central de Regulação do SAMU do Município de Barra do Corda/MA, com infração às Portarias GM/MS 1/2007, 588/2013 e à Resolução CIB/MA 188/2012. 
9.	Por conseguinte, cabe o julgamento pela irregularidade das contas e a condenação do município, conforme detalhado pela SecexTCE no relatório supra. 
	Ante o exposto, manifesto-me por que o Tribunal aprove o Acórdão que ora submeto à apreciação deste colegiado.
TCU, Sala das Sessões Ministro Luciano Brandão Alves de Souza, em 7 de abril de 2020.
AUGUSTO SHERMAN CAVALCANTI 
Relator